---
output:
  html_document: default
---
# Correction du Exo : 

### 1. chargement du data : 


```{r}
# data :

variete<-rep(1:6,c(5,5,5,5,5,5))

vitamine<-c(93.6,95.3,96,93.7,96.2,95.3,96.9,95.8,97.3,97.7,94.5,97,97.8,97,
            98.3,98.8,98.2,97.8,97.2,97.9,94.6,97.8,98,95,98.9,93.2,94.4,93.8,95.6,94.8)

variete <- factor(variete)

df <- data.frame(variete , vitamine)
head(df)
View(df)
```

### 2. Modele ANOVA 1 facteur à effets fixes : 

```{r}

# modele :

modele <- aov(vitamine ~ variete , data = df)
summary(modele)


```

### 3. verification de hypothése de modele 

#### hypthés de normalité : 

- avce QQ-plot :


```{r}

### ==== qq-plot

qqnorm(resid(modele))
qqline(resid(modele))

```



- avce histogramme : 


```{r}

hist(resid(modele))
```


- Avce test de shapiro :

```{r}

shapiro.test(resid(modele))

```
on a un p-value = 24% > 5% donc on conserve l'hypothsée de normalité de errures $\epsilon_{i,j}$


####   verification de homogénite des varinace de résidus avce le test de Bartlett :


```{r}

bartlett.test(resid(modele)~variete , data = df)


```


on a p-value = 34% > 5% donc on garde l'hypothése d'homogénite des variances des residus 




### 4. Resulats du Modéle :

```{r}

# modele :
modele

# la fonction summary :
summary(modele)
```

- on a un p-value < 5% donc on peut réjetre l'hypothsé H0  donc la variéte de pomme à un effet sur la teneur de vutamine C en pommme  


- on a que la carée moyenne de residue $CM_r$ = 1.605 est une estimation de $\sigma^2$





